臺灣新竹地方法院民事判決  
110年度訴字第707號
原      告  祭祀公業張永豐

法定代理人  張四良  
訴訟代理人  鄭洋一律師
複代 理 人  呂雅莘律師
被      告  葉金珍  
            葉金得  
共      同
訴訟代理人  張昱裕律師
複代 理 人  郭明德  
被      告  楊柳堂  
法定代理人  曾國成  
訴訟代理人  曾彥峯律師
上列當事人間拆屋還地事件，本院於民國111年5月25日辯論終結
，判決如下：
    主      文
原告之訴及假執行之聲請均駁回。
訴訟費用由原告負擔。 
    事實及理由
壹、程序方面：
    按訴狀送達後，原告不得將原訴變更或追加他訴，但請求之
    基礎事實同一、擴張或減縮應受判決事項之聲明、不甚礙被
    告之防禦及訴訟之終結者，不在此限；不變更訴訟標的，而
    補充或更正事實上或法律上之陳述者，非為訴之變更或追加
    ，民事訴訟法第255條第1項第2、3、7款、第256條定有明文
    。查原告起訴時原僅請求被告拆屋還地，嗣追加備位聲明請
    求被告給付租金，另經本院囑請地政人員現場實施測量被告
    所有地上物占用原告所有土地之位置及面積後，原告乃依測
    量結果，更正聲明如下述貳、一、㈤所示（見本院卷第371-3
    72頁）。核原告所為，其請求之基礎事實同一，且屬單純擴
    張應受判決事項之聲明，亦不甚礙被告之防禦及訴訟之終結
    ，經測量而確定應拆除地上物之面積及位置後，所為之補充
    及更正事實上之陳述，並非訴之變更及追加，揆諸前揭規定
    ，均應准許。
貳、實體方面：
一、原告主張：
（一）坐落新竹縣○○市○○○段○○○段000地號土地（下稱系爭土地
      ）為原告所有，被告葉金珍為新竹縣竹北地政事務所民國
      110年11月18日土地複丈成果圖（下稱附圖）所示編號A及
      A1建物之事實上處分權人、被告葉金得為附圖所示編號B
      及B1建物之事實上處分權人、被告楊柳堂為附圖所示編號
      C建物之事實上處分權人。被告等人無占有系爭土地之法
      律上權源，原告得依民法第767條規定請求被告拆除地上
      物返還土地予原告。茲就被告無權占有系爭土地乙節，分
      述如下：
　　⒈被告葉金珍及葉金得所提出之買賣契約書簽署日期為56年5
      月20日，惟根據原告之派下全員系統表，保證人兼立會人
      張萬早已於7年11月11日死亡，絕無可能擔任前開契約之
      保證人兼立會人。前開買賣契約書所記載之保證人兼立會
      人，目前唯一存活之人為張進耀，其於111年4月12日亦到
      庭具結證稱自小就去行船，亦未參與前開契約之簽署。是
      以，前開買賣契約書已非真正，至為明確。而被告楊柳堂
      所提出之買賣契約書，其上簽署之人已全部亡歿，被告楊
      柳堂亦未舉證其買賣契約書之真正。退步言之，祭祀公業
      之目的在透過派下財產之收益完成祭祀祖先、慎終追遠之
      目的。派下員擅自將派下土地出售給非派下子孫將減少派
      下財產，與「祭祀公業係由子孫集資購置田產」之立意完
      全背道而馳，因此，縱被告所提之買賣契約書屬實，其所
      為買賣亦屬無效，無效之法律行為，自始無效，永遠無效
      ，縱事後買賣雙方同意，其亦無法對原告主張買賣之效力
      。
　　⒉原告與有相同派下員之訴外人祭祀公業張宅邊，派下子孫
      就派下土地均未曾約定過分管，此由訴外人祭祀公業張宅
      邊曾於69年間就與本案相同之無權占用情形提出訴訟，經
      本院以69年度訴字第1975號民事判決認定占用人應返還土
      地予祭祀公業。再由證人張國漳、張慶榮、張忠證之證詞
      可知，原告係為了照顧派下員，所以對於有蓋房子於上之
      派下員，可以讓其優先使用，如果派下員外遷或離開，就
      等於放棄使用的權利，此乃原告之習慣，係對於祭祀公業
      宗親之體恤，且亦具體實現祭祀公業成立之宗旨，至於非
      派下子孫則無使用原告土地之資格。而證人張忠彥雖到庭
      證稱：「（問：證人前稱口說的分管，分管內容？）就是
      將祭祀公業的土地按照五房平分後每房可分到的土地面積
      及坐落位置，由五房的人，依照土地坐落位置使用。」乃
      於前述各證人之證詞不同，再加上證人張忠彥之前人似有
      私賣原告之土地之嫌，本身具有利害關係，所為證詞係為
      保護自己而有偏頗，自不足採。
　　⒊原告確有依被證4地價稅收款名單收取地價稅，惟名單上所
      記載者係目前占用系爭土地之所有占用人名單，包含部分
      派下子孫及無權占用之被告等人，將地價稅分攤由各占用
      人支付，乃等同是一部分不當得利租金返還，以免祭祀公
      業因占用人之占用反而遭受地價稅之損害。　
　　⒋退步言之，倘認有買賣契約或分管之約定存在，則因其處
      分行為未經全體派下之同意而屬無權處分，對於原告（全
      體派下）亦不生效力。
（二）退萬步言，倘認被告基於買賣契約及分管約定而有權占用
      系爭土地，被告就分管範圍以外之部分亦屬無權占用，蓋
      觀諸被告葉金珍及葉金得所提出之買賣契約書之第二個批
      示：「本土地除乙分管額以外甲所使用之基地一併出賣與
      甲。」，足見被告葉金珍及葉金得所占用面積已超過分管
      之範圍，亦屬於無權占用。而被告楊柳堂所提出之買賣契
      約書，係屬買空地建屋，亦即其上本無任何房屋存在，則
      被告楊柳堂亦應舉證該空地範圍為其出賣人所分管之範圍
      。
（三）再倘認被告葉金珍及葉金得就系爭土地為有權占用，則原
      告認為該占用關係為推定租賃關係，惟原買賣契約書出售
      標的為房屋七間，迄今早已逾55年，也已超過房屋得使用
      之年限，且買賣契約所載之房屋描述已與被告葉金珍及葉
      金得所有之水泥磚造房屋樣式不同，足見房屋早已滅失，
      而為被告葉金得及葉金珍所另建，亦不能使已消滅之租賃
      關係回復。
（四）退萬萬步言，倘認本件仍為有權占用，則被告葉金珍、葉
      金得、楊柳堂亦應依原告派下員大會之決議，以每坪土地
      每月租金新臺幣（下同）40元計算，按月分別給付原告租
      金1,137元、1,271元、4,925元。
（五）綜上，爰聲明：
    ⒈先位聲明：
 　 ⑴被告葉金珍應將新竹縣○○市○○○段○○○段000地號土地上如附
      圖所示編號A部分面積91平方公尺及編號A1部分面積3平方
      公尺之地上物拆除，並將該土地騰空返還予原告。
　　⑵被告葉金得應將新竹縣○○市○○○段○○○段000地號土地上如附
      圖所示編號B部分面積101平方公尺及編號B1面積4平方公
      尺之地上物拆除，並將該土地騰空返還予原告。
　　⑶被告楊柳堂應將新竹縣○○市○○○段○○○段000地號土地上如附
      圖所示編號C部分面積407平方公尺之地上物拆除，並將該
      土地騰空返還予原告。
　　⑷原告願供現金或等值之台灣銀行可轉讓定期存款單為擔保
      ，請准宣告假執行。
　　⑸訴訟費用由被告負擔。　
　　⒉備位聲明：
　　⑴被告葉金珍所有之新竹縣○○市○○○段○○○段000地號土地上如
      附圖所示編號A部分面積91平方公尺及編號A1部分面積3平
      方公尺之地上物，每月應給付1,137元予原告。
　　⑵被告葉金得所有之新竹縣○○市○○○段○○○段000地號土地上如
      附圖所示編號B部分面積101平方公尺及編號B1面積4平方
      公尺之地上物，每月應給付1,271元予原告。
　　⑶被告楊柳堂所有之新竹縣○○市○○○段○○○段000地號土地上如
      附圖所示編號C部分面積407平方公尺之地上物，每月應給
      付4,925元予原告。
　　⑷原告願供現金或等值之台灣銀行可轉讓定期存款單為擔保
      ，請准宣告假執行。　
　　⑸訴訟費用由被告負擔。
二、被告則以：
（一）被告葉金珍、葉金得辯稱：系爭土地原為原告派下員張火
      秋（被告書狀誤載為陳火秋）分管使用，張火秋於土地上
      建屋，並於日治時期昭和17年間（民國31年）與被告2人
      之父親葉福生成立租賃關係將房屋出租葉福生占有使用。
      多年後張火秋死亡，其配偶張黃美鳳及其子張仁復於56年
      5月12日與葉福生簽立土地暨房屋買賣契約，該契約於批
      示部分特別載稱：「批示：本土地係祭祀公業張永豐所有
      ，乙出賣部份係乙之分管額，全部出賣與甲，該地上房屋
      張火秋（張黃美鳳之夫)之名義，該房屋共七間並乙使用
      空地一併出賣與甲。批示：本土地除乙分管額以外甲所使
      用之基地一併出賣與甲。批示：本土地日後得辦理移轉登
      記時需乙之印鑑證明書，有關契據、書類蓋章應隨甲之利
      便，不得刁難，另索取任何款項。批示：本土地上房屋張
      火秋名義部分，若需變更甲名義時，乙方（張黃美鳳)應
      負擔辦理繼承後即變更甲之名義，繼承有關費用由乙方負
      擔，買賣有關費用由甲負擔，若需拆除時，由甲拆除即申
      請作廢，另由甲新建房屋申報甲之名義，雙方不得異議。
      」等語。再觀契約簽名欄位記載此宗買賣係由甲方葉福生
      （住○○○○鄉○○村○鄰○○○號）及乙方張仁（住○○○○鄉○○村○
      鄰○○○號）、張黃美鳳（住址：新竹市中央里西門街）所
      簽立之外，契約上更有保證人併立會人張萬、張進發、張
      進耀、張坤耀等四人（應均為派下員）蓋章確認。另在不
      動產標示部分則係記載竹北鄉貓兒錠段山腳段第貳五貳*
      内、建地約六七坪九以上、照批示列明房屋一併出賣與甲
      等情，足證原告應知悉公業土地係由各派下員彼此約定範
      圍分管使用，歷有年所，又原告多名派下員有參與簽立契
      約並同意被告之父葉福生本於該買賣契約得有權占有使用
      系爭土地及在該土地上建築房屋使用，嗣葉福生死亡，則
      繼由被告兄弟2人共同繼承並繼續占有使用系爭土地，被
      告自屬有權占有且為原告所明知。再者，原告歷年來均有
      派員向被告2人收取應分擔之地價稅，足徵原告始終同意
      被告得占有使用系爭土地之事實。另葉福生上開買賣在56
      年間即成立生效，系爭土地則遲至58年間因土地重劃始登
      記於原告名下，可見被告合法使用系爭土地之最始權源早
      於原告登記取得土地之前，原告應不得依民法第767條規
      定訴請被告拆屋還地。爰答辯聲明：原告之訴駁回。訴訟
      費用由原告負擔。如受不利判決，願供擔保請准宣告免為
      假執行。
（二）被告楊柳堂辯稱：系爭土地由原告所屬五大房分管，其中
      被告所占用如附圖所示C部分土地則歸由四房管理使用。
      被告於73年間為增建廟堂使用，與原告達成由被告以67萬
      元買受C部分土地之合意，並於簽約前之73年4月17日先行
      給付8萬元之定金，餘款則於原告出具派下同意書時之73
      年8月29日付訖，可見被告占用C部分土地係屬有權占有。
      又被告於買受土地前，C部分土地係由原告之四房即張國
      鎮等派下子孫分管使用收益，迄今應納之地價稅仍由四房
      子孫即張國興之子張忠彥代為收受。退步言之，買賣契約
      縱未經原告其他派下之同意，但於契約當事人間仍屬有效
      ，且周圍土地亦均有建屋使用之情形，亦符合當時分管之
      目的，則被告興建廟宇而為使用收益，自屬有權占有。爰
      答辯聲明：原告之訴駁回。訴訟費用由原告負擔。
三、本院之判斷：
（一）原告主張系爭土地為原告所有，其上蓋有建物，其中被告
      葉金珍為附圖所示編號A及A1建物之事實上處分權人、被
      告葉金得為附圖所示編號B及B1建物之事實上處分權人、
      被告楊柳堂為附圖所示編號C建物之事實上處分權人等情
      ，此為被告所不否認，並有系爭土地登記謄本、新竹縣政
      府稅務局房屋稅籍證明書（本院卷第25、53、55頁），復
      經本院會同新竹縣竹北市地政事務所人員至現場履勘，製
      有勘驗筆錄及複丈成果圖（即附圖）附卷可參（本院卷第
      207-209、213頁），應認原告此部分主張為真實。惟原告
      主張其為系爭土地所有權人，被告等無權占用系爭土地，
      請求被告等拆屋還地等情，則為被告等否認，並各以上開
      言詞置辯。
（二）當事人主張有利於己之事實者，就其事實有舉證之責任。
      但法律別有規定，或依其情形顯失公平者，不在此限，民
      事訴訟法第277條定有明文。又臺灣地區之祭祀公業有於
      前清設立者，有於日據時期設立者，關於公業名下財產來
      源及其派下員占用公業財產之緣由，輒因年代久遠，人物
      全非，每每難以查考，如當事人之一造所提之證據，本於
      經驗法則，可推知與事實相符者，亦應認其已有提出適當
      之證明。故法院於個案審理中，自應斟酌當事人各自提出
      之證據資料，綜合全辯論意旨，為適切之調查認定，始不
      失衡平之本旨（最高法院87年度台上字第313號、98年度
      台上字第266號、105年度台上字第209號判決要旨參照）
      。次按祭祀公業係以祭祀祖先為目的而設立，僅屬某死亡
      者後裔公同共有祀產之總稱，登記於未辦法人登記之祭祀
      公業名下土地，實質上乃屬派下員全體公同共有（最高法
      院103年度台上字第331號號判決要旨參照）。又共有物分
      管之約定，不以訂立書面為必要，倘共有人間實際上劃定
      使用範圍，對各自占有管領之部分，互相容忍，對於他共
      有人使用、收益各自占有之土地，未予干涉，已歷有年所
      ，即非不得認有默示分管契約之存在（最高法院83年度台
      上字第1377號號判決要旨參照）。再所謂默示同意，除表
      意人之舉動或其他情事，足以間接推知其有承諾之效果意
      思者外，倘單純之沈默，依交易上之慣例或特定人間之特
      別情事，在一般社會之通念，可認為有一定之意思表示者
      ，亦非不得謂為默示之意思表示（最高法院21年上字第15
      98號、29年上字第762號裁判要旨參照）。
（三）觀之原告所提出原告110年度五大房地價稅稅額繳納計算
      表（見本院卷第317-325頁），其上載有各房人數多達40
      多位，每位人名後列有金額不等之應納地價稅金額，其中
      被告葉金珍、葉金得列在第二房名冊，應納地價稅金額各
      為1,287元，被告楊柳堂列在第四房名冊，應納地價稅金
      額為7,800元，核與被告楊柳堂所提出之地價稅收款名單
      （見本院卷第202頁）、被告葉金珍、葉金得所提出之107
      年度、108年度地價稅收款名單（見本院卷第135、137頁
      ）大致相符，再佐以被告葉金珍、葉金得所提出之占用人
      名單及占用面積坪數表（見本院卷第263頁）上所載被告
      葉金珍占用面積27.88坪、被告楊柳堂占用面積123.81坪
      ，足見原告所有含系爭土地，有造冊各房名下人員按各自
      占用之面積繳交地價稅。復參之證人張金地於本院審理時
      證稱略以：我是原告大房派下員，也是幫原告於105年辦
      理申報祭祀公業之推舉人，原告的不動產清冊也是我調查
      申報的，被告葉金珍、葉金得是原告祭祀公業成立前向派
      下員購買系爭土地，他們已經住了50多年，占用人名單及
      占用面積坪數表是104年11月請測量公司去測量現況經調
      查後成立的現住戶名冊，我也有在名冊上，這是我父親住
      的地方，目前有人居住，我們本來就分五房，各房都有在
      原告的土地上蓋房子住，被告楊柳堂原本是一個老舊的廟
      ，後來要增建，祭祀公業的土地是大家公同共有，但地價
      稅要有人繳納，由祭祀公司的耆老計算，交由現住戶繳納
      等語（見本院卷第297-301頁）；證人張忠彥於本院審理
      時證稱略以：我是原告第四房派下員，原告有五房，地價
      稅收款名單及五大房地價稅稅額繳納計算表是我寫的，也
      是我負責收各房地價稅的錢，各房早期都有買賣關係，買
      地的那一房就要繳納地價稅，早期各房買賣後老人家過世
      名字就會換後代，名單上有列的人有占用原告土地，有蓋
      房子所以要收地價稅，這五房都在原告土地上分管土地，
      所以他們才有辦法蓋房子，也就是將原告祭祀公業的土地
      按照五房平分後每房可分到的土地面積及坐落位置，由五
      房的人按照土地坐落位置使用，地價稅收據只有被告楊柳
      堂才有，因為被告楊柳堂要報銷核帳，我父親有跟我講土
      地賣給被告楊柳堂蓋廟，並告訴五房的管理人張國鎮，被
      告葉金珍、葉金得住在那裡不止50年，所以也有收地價稅
      等語（見本院卷第302-307頁）；證人張忠於本院審理時
      證稱略以：我是原告五房管理人，我有占用原告所有系爭
      土地旁之土地，當初有五大房，有分土地，五大房住在那
      邊，有地上物就可以繼續使用，有蓋房子就可以繼續使用
      ，被告葉金珍、葉金得是二房賣的、被告楊柳堂是四房賣
      的，但是賣地上使用權，並不是賣所有權，當是還沒有成
      立祭祀公業，所以沒有經過派下員全體同意，每一房要繳
      納多少地價稅都是我拜託張忠彥去統計處理，原告所有土
      地上的房子都是上一代蓋的，有住那邊有使用就有蓋等語
      （見本院卷第307-310頁）；證人張慶榮於本院審理時證
      稱略以：我是原告四房代表，原告土地上各房各自使用，
      沒有有效的規則方式，各房分管是口頭上，派下員有些人
      離開，有些人還在原地，留在原地的有優先使用，被告楊
      柳堂蓋好後，我爸爸及叔叔跟我說被告楊柳堂有向四房買
      ，我知道原告土地有各房宗親蓋房子住在那裡等語（見本
      院卷第310-312頁）；證人張國漳於本院審理時證稱：我
      是原告二房代表，二房有房子蓋在原告土地上，留在那邊
      的人要住，有使用的人就可以繼續使用，我要請教過張忠
      彥地價稅誰在收、怎麼收，我們認為使用者付費比較公平
      ，有提出應該要按照占用的人依比例付錢，但這樣只收1
      年，又改成由五大房收取，原告祭祀公業成立時，地上物
      占用有2件，一件是被告葉金珍、葉金得、另一件是被告
      楊柳堂，我們開會是有請他們列席，被告葉金珍、葉金得
      有將買賣契約提示給我等語（見本院卷第313-315頁），
      益徵系爭土地自日據時期以來，派下員均持續各自使用一
      定位置，並興建建物，且歷經數代繼承後，均仍持續維持
      現狀使用情形。則系爭土地之歷任派下員對於他派下員之
      使用、收益及各自占有特定位置之土地，均為容忍肯認，
      並分擔繳納地價稅，已歷有年所，衡諸經驗法則及一般社
      會通念，應可認派下員彼此間已有劃定範圍各自管理使用
      部分土地之默示分管協議存在，而原告係於105年始申請
      成立，有原告提出之新竹縣竹北市公所函在卷可憑（見本
      院卷第17-18頁），自應受上開默示分管協議存在之拘束
      。
（四）再按基於債之關係而占有他方所有物之一方當事人，本得
      向他方當事人（所有人）主張有占有之合法權源；如該有
      權占有之人將其直接占有移轉予第三人時，除該移轉占有
      性質上應經所有人同意（如民法第467條第2項規定）者外
      ，第三人亦得本於其所受讓之占有，對所有人主張其有占
      有之權利，此乃基於「占有連鎖」之原理所產生之效果（
      最高法院101年度台上字第224號裁判意旨參照）。經查：
   1、被告葉金珍、葉金得抗辯系爭土地原為原告派下員張火秋
      分管使用，張火秋於土地上建屋，並於31年與被告葉金珍
      、葉金得之父親葉福生成立租賃關係將房屋出租葉福生占
      有使用，嗣張火秋死亡，其配偶張黃美鳳及其子張仁復於
      56年5月12日與葉福生簽立土地暨房屋買賣契約等情，並
      提出日治時期建物賃借權設定契約書、買賣契約書及其附
      件暨譯文、戶稅繳納收據、通知書、繳款書（本院卷第69
      -79、81-95、97-133頁）為憑，雖為原告以上情所否認。
      惟查，證人張金地於本院審理時明確證稱：我是原告大房
      派下員，也是幫原告於105年辦理申報祭祀公業之推舉人
      ，原告的不動產清冊也是我調查申報的，被告葉金珍、葉
      金得是原告祭祀公業成立前向派下員購買系爭土地，他們
      已經住了50多年等語（見本院卷第297-301頁），證人張
      忠彥於本院審理時明確證稱：我是原告第四房派下員，地
      價稅收款名單及五大房地價稅稅額繳納計算表是我寫的，
      也是我負責收各房地價稅的錢，各房早期都有買賣關係，
      買地的那一房就要繳納地價稅，早期各房買賣後老人家過
      世名字就會換後代，名單上有列的人有占用原告土地，有
      蓋房子所以要收地價稅，這五房都在原告土地上分管土地
      ，所以他們才有辦法蓋房子，被告葉金珍、葉金得住在那
      裡不止50年，所以也有收地價稅等語（見本院卷第302-30
      7頁）；證人張忠於本院審理時證稱：我是原告五房管理
      人，我有占用原告所有系爭土地旁之土地，當初有五大房
      ，有分土地，五大房住在那邊，有地上物就可以繼續使用
      ，有蓋房子就可以繼續使用，被告葉金珍、葉金得是二房
      賣的，但是賣地上使用權，並不是賣所有權等語（見本院
      卷第307-310頁），核與被告葉金珍、葉金得所提出買賣
      契約批示部分所載「本土地係祭祀公業張永豐所有，乙（
      即張仁、張黃美鳳）出賣部份係乙之分管額，全部出賣與
      甲，該地上房屋張火秋（張黃美鳳之夫)之名義，該房屋
      共七間並乙使用空地一併出賣與甲。批示：本土地除乙分
      管額以外甲所使用之基地一併出賣與甲。批示：本土地日
      後得辦理移轉登記時需乙之印鑑證明書，有關契據、書類
      蓋章應隨甲之利便，不得刁難，另索取任何款項。批示：
      本土地上房屋張火秋名義部分，若需變更甲名義時，乙方
      （張仁、張黃美鳳)應負擔辦理繼承後即變更甲之名義，
      繼承有關費用由乙方負擔，買賣有關費用由甲負擔，若需
      拆除時，由甲拆除即申請作廢，另由甲新建房屋申報甲之
      名義，雙方不得異議。」等情大致相符，此外，再採參以
      上開契約簽名欄位記載此宗買賣係由甲方葉福生（乙方張
      仁、張黃美鳳）所簽立之外，契約上更有保證人併立會人
      張萬、張進發、張進耀、張坤耀等四人蓋章確認，而張火
      秋、張仁、張黃美鳳、張萬、張進發、張進耀、張坤耀均
      為原告二房派下員，亦有原告派下全員系統表可參（見本
      院卷第243-255頁），原告就渠等為原告派下員亦未予爭
      執，從而，依據上揭裁判意旨之占有連鎖原理之效果，被
      告葉金珍、葉金得業以上開建物賃借權設定契約書、買賣
      契約書取得原告二房派下員張火秋、張仁之原占有管理共
      有之系爭土地。是以，被告葉金珍、葉金得取得占有管理
      系爭土地之分管權限，自得在系爭土地及在該土地上建築
      房屋使用。至原告主張被告葉金珍及葉金得所占用面積已
      超過分管之範圍，亦屬於無權占用等語，然此部分均未見
      原告有何舉證以實其說，尚難予以採認。
   2、被告楊柳堂抗辯被告楊柳堂所占用之系爭土地歸由四房張
      國鎮等派下子孫分管使用收益，被告楊柳堂於73年間為增
      建廟堂使用，與原告四房派下員達成由被告以67萬元買受
      系爭土地之合意，被告楊柳堂自屬有權占有等情，並提出
      買賣契約書、廟宇牌匾、中國佛教會團體會員證照片、地
      價稅繳款收據證明文件（本院卷第143-146、175-187、20
      2頁）為憑，雖為原告以上情所否認。惟查，證人張金地
      於本院審理時明確證稱：我是原告大房派下員，也是幫原
      告於105年辦理申報祭祀公業之推舉人，原告的不動產清
      冊也是我調查申報的，我們本來就分五房，各房都有在原
      告的土地上蓋房子住，被告楊柳堂原本是一個老舊的廟，
      後來要增建，祭祀公業的土地是大家公同共有，但地價稅
      要有人繳納，由祭祀公司的耆老計算，交由現住戶繳納等
      語（見本院卷第297-301頁）；證人張忠於本院審理時明
      確證稱：我是原告五房管理人，我有占用原告所有系爭土
      地旁之土地，當初有五大房，有分土地，五大房住在那邊
      ，有地上物就可以繼續使用，有蓋房子就可以繼續使用，
      被告楊柳堂是四房賣的，但是賣地上使用權，並不是賣所
      有權等語（見本院卷第307-310頁），證人張忠彥於本院
      審理時明確證稱：我是原告第四房派下員，原告有五房，
      這五房都在原告土地上分管土地，所以他們才有辦法蓋房
      子，也就是將原告祭祀公業的土地按照五房平分後每房可
      分到的土地面積及坐落位置，由五房的人按照土地坐落位
      置使用，我父親有跟我講土地賣給被告楊柳堂蓋廟，並告
      訴五房的管理人張國鎮等語（見本院卷第302-307頁），
      再採參以上開買賣契約簽名欄位記載賣方為張國泰、張國
      興、張國鎮所簽立之外，而張國泰、張國興、張國鎮均為
      原告四房派下員，亦有原告派下全員系統表可參（見本院
      卷第243-255頁），原告就渠等為原告派下員亦未予爭執
      ，從而，依據上揭裁判意旨之占有連鎖原理之效果，被告
      楊柳堂業以上開買賣契約書取得原告四房派下員張國泰、
      張國興、張國鎮之原占有管理共有之系爭土地。是以，被
      告楊柳堂得取得占有管理系爭土地之分管權限，自得在系
      爭土地及在該土地上建築使用。　　
   3、至原告主張倘認有買賣契約或分管之約定存在，則因其處
      分行為未經全體派下之同意而屬無權處分，對於原告亦不
      生效力，且該分管之約定僅限有住戶之派下員，且不得讓
      與給非派下員等語，然此顯然與上揭裁判意旨所揭櫫之占
      有連鎖原理之效果相悖，已無可採；況就被告等受讓上開
      分管約定時，是否明知上開分管約定僅限有住戶之派下員
      ，且不得讓與給非派下員等情，亦未見原告就此部分舉證
      ，自難採認。
（五）原告先位依民法第767條條規定請求被告拆屋還地，備位
      依原告派下員大會之決議，請求被告給付租金，均無理由
      ：
   1、按民法第767條第1項前段所規定之所有物返還請求權，須
      以占有所有物之人係無占有之合法權源者，始足當之；倘
      占有之人有占有之正當權源，即不得對之行使所有物返還
      請求權。原告派下員在原告成立前就系爭土地既有默示分
      管協議存在，原告自應同受拘束；而被告葉金珍、葉金得
      、被告楊柳堂因上開建物賃借權設定契約書、買賣契約書
      取得原告派下員之原占有管理共有之系爭土地，被告葉金
      珍、葉金得、被告楊柳堂取得占有管理系爭土地之分管權
      限，自得在系爭土地及在該土地上建築房屋使用，是被告
      辯稱其係有權占有系爭土地，當屬有據，原告先位主張被
      告無權占有系爭土地，依民法第767條規定請求被告拆除
      系爭房屋、建物並返還占用土地予原告，即無可採。
   2、原告備位聲明依原告派下員大會之決議，請求被告給付租金，應以被告係無權占用系爭土地為前提，惟被告占用系爭土地非無足資對抗原告之合法權源，已如前述，則原告此部分之主張，即屬無據。　
四、綜上所述，系爭土地業經原告派下員於原告成立前協議分管
    而為占有，原告自應受拘束，而被告等係自被告派下員處受
    讓占有，依占有連鎖原理之效果，自屬有權占有，從而，原
    告先位依民法第767條規定請求被告拆屋還地，備位依原告
    派下員大會之決議，請求被告給付租金，均屬無據。原告先
    備位主張均無理由，應予駁回。又原告之訴既經駁回，其所
    為假執行之聲請即失所附麗，一併駁回之。
五、本件事證已臻明確，兩造其餘攻擊防禦方法及所提證據，核
    與判決結果無不生影響，爰不逐一論述，併此敘明。
六、訴訟費用負擔之依據：民事訴訟法第78條。 
中　　華　　民　　國　　111 　年　　6 　　月　　28　　日
                  民事第二庭    法　官　傅伊君
以上正本係照原本作成。　　　　　　　　　　　　　
如對本判決上訴，須於判決送達後20日內向本院提出上訴狀。如
委任律師提起上訴者，應一併繳納上訴審裁判費。
中　　華　　民　　國　　111 　年　　6 　　月　　28　　日
　　　　　　　　　　　　　　　　書記官　彭富榮